臺灣彰化地方法院刑事判決
110年度訴緝字第40號
公  訴  人  臺灣彰化地方檢察署檢察官 
被      告  周銘輝



上列被告因違反毒品危害防制條例案件，經檢察官提起公訴（10
9年度毒偵字第171號），被告於本院就被訴事實為有罪之陳述，
本院裁定改以簡式審判程序審理，判決如下：
    主  文
周銘輝施用第一級毒品，免刑。
    事實及理由
一、本案被告周銘輝所犯係死刑、無期徒刑、最輕本刑為3 年以
    上有期徒刑以外之罪，被告於準備程序中就被訴事實為有罪
    之陳述，經告知簡式審判程序之旨，並聽取公訴人、被告之
    意見後，本院認為適宜而依刑事訴訟法第273 條之1 第1 項
    規定，裁定進行簡式審判程序，且依同法第273 條之2 、第
    159 條第2 項之規定，不適用同法第159 條第1 項傳聞法則
    有關限制證據能力之相關規定，亦不受同法第161 條之2 、
    第161 條之3 、第163 條之1 及第164 條至170 條規定之限
    制，合先敘明。
二、本件犯罪事實、證據併所犯法條，除證據並所犯法條欄一表
    格編號2證據名稱欄之第6行「尿液採驗」應更正為「強制採
    尿」、第8行「紀錄」應更正為「記錄」、證據部分補充被
    告於本院之自白外，均引用檢察官起訴書之記載（如附件）
    。
三、免刑之理由：
(一)按毒品危害防制條例於民國109年1月15日公布、109年7月15
    日生效施行後，犯同條例第10條之罪者，檢察官應聲請法院
    裁定令被告入勒戒處所觀察、勒戒；觀察、勒戒後，檢察官
    依據勒戒處所之陳報，認受觀察、勒戒人無繼續施用毒品傾
    向者，應即釋放，並為不起訴之處分；認受觀察、勒戒人有
    繼續施用毒品傾向者，檢察官應聲請法院裁定令入戒治處所
    強制戒治，其期間為6個月以上，至無繼續強制戒治之必要
    為止。但最長不得逾1年；依前項規定為觀察、勒戒或強制
    戒治執行完畢釋放後，3年後再犯第10條之罪者，適用前二
    項之規定；又同條例修正施行後，審判中之案件，由法院依
    修正後規定處理；依修正後規定應為不起訴處分者，法院應
    為免刑之判決。此於修正後毒品危害防制條例第20條第1至3
    項、第35條之1第2款分別定有明文。查被告上開施用毒品犯
    行係於毒品危害防制條例109年7月15日修正施行前所犯，並
    於施行前之109年4月23日繫屬於本院，此有臺灣彰化地方檢
    察署109年4月23日彰檢錫善109毒偵171字第1099014564號函
    上所蓋本院收案章戳印可佐，屬毒品危害防制條例修正施行
    後，審判中之案件，揆諸前開規定，即應由法院逕依修正後
    毒品危害防制條例之規定處理。
(二)又按現行對於施用毒品者之刑事政策，因認具有「病患性犯
    人」之特質，為此對於「初犯」或「3年後再犯」者之處置
    ，依毒品危害防制條例第20、23及24條等之規定，不採直接
    科以刑罰，而係先以毒癮治療方式處遇，採行「觀察、勒戒
    」與「緩起訴之戒癮治療」並行之雙軌模式，期能達成幫助
    施用毒品者戒除毒癮之效果。而依毒品危害防制條例之立法
    政策，須先經前開雙軌毒癮治療模式法定先行程序，則在此
    之前即便被告有多數施用第一、二級毒品之自然行為，仍應
    認屬毒品危害防制條例規定「初犯」或同一「3年後再犯」
    之狀態。因此，在「觀察、勒戒」執行完畢前，或「緩起訴
    之戒癮治療」完成且未經撤銷前，即便行為人再有其他之施
    用第一、二級毒品行為，仍屬「初犯」或同一「3年後再犯
    」之狀態，應由檢察官將其他同屬此狀態之施用第一、二級
    毒品行為，併入執行先前施用第一、二級毒品行為之治療處
    遇程序，並將案件簽結，始符合立法本旨，並免將「初犯」
    或同一「3年後再犯」狀態下之不同施用毒品行為，割裂適
    用不同之法定先行程序（觀察、勒戒或戒癮治療）。換言之
    ，就執行觀察、勒戒（或戒癮治療）之保安處分前的數次施
    用第一、二級毒品行為，僅需對被告執行一次觀察、勒戒（
    或戒癮治療）為足，被告在觀察、勒戒（或戒癮治療）確定
    前所為數次施用毒品之行為，同屬「初犯」或同一「3年後
    再犯」之狀態，本應由檢察官併入同一觀察、勒戒（或戒癮
    治療）程序，於先前施用毒品行為，業經觀察、勒戒執行完
    畢（或經緩起訴之戒癮治療完成且未經撤銷）之情形，
　　應認同屬「初犯」或同一「3年後再犯」狀態之其他施用第
    一、二級毒品行為亦已經觀察、勒戒執行完畢，無再裁定令
    入勒戒處所執行觀察、勒戒之必要，方符立法本旨。
(三)被告前因施用毒品案件，經法院裁定送觀察、勒戒後，認有
    繼續施用毒品傾向，再送戒治處所施以強制戒治，於88年7
    月25日停止戒治付保護管束期滿未經撤銷而視為執行完畢，
    並由臺灣彰化地方檢察署檢察官以88年度戒毒偵字第6號為
    不起訴處分確定，有臺灣高等法院被告前案紀錄表在卷可按
    ，是被告上開施用毒品犯行之犯罪時間距離其最近1次觀察
    、勒戒級強制戒治執行完畢釋放日既已逾3年，揆諸上開說
    明，自符合修正後毒品危害防制條例第20條第1項、第3項應
    令入勒戒處所觀察、勒戒之規定。
(四)惟被告另因施用毒品案件，經本院另以109年度毒聲字第513
    號刑事裁定送觀察、勒戒後，認無繼續施用毒品之傾向，並
    由臺灣彰化地方檢察署檢察官以110年度毒偵緝字第325號為
    不起訴處分確定，有上開裁定書、臺灣彰化地方檢察署檢察
    官觀察勒戒處分執行指揮書110年度毒偵緝字第325號（110
    觀執緝188號）、法務部矯正署雲林看守所111年2月17日雲
    所衛字第11140000370號函檢附之有無繼續施用毒品傾向證
    明書、有無繼續施用毒品傾向評估標準紀錄表、臺灣彰化地
    方檢察署110年度毒偵緝字第325號不起訴處分書在卷可佐，
    則依前開說明，被告上開施用毒品犯行之犯罪時間係在另案
    執行觀察、勒戒執行完畢之前，應認為另案觀察、勒戒效力
    所及，本院已無再裁定令被告入勒戒處所執行觀察、勒戒之
    必要。而被告既已經觀察、勒戒執行完畢，原應由檢察官依
    毒品危害防制條例第23條第1項規定為不起訴處分，然本案
    係於修正後毒品危害防制條例生效施行前之109年4月23日繫
    屬本院，業如前述，揆諸前揭說明，自應由本院為免刑之判
    決。
四、依刑事訴訟法第273條之1第1項、第299條第1項但書，毒品
    危害防制條例第35條之1第2款、第10條第1項、第2項，刑法
    第11條、第55條，判決如主文。
五、如不服本件判決，得自收受送達之日起20日內，向本院提起
    上訴狀（須附繕本），上訴於第二審法院。
本案經檢察官王銘仁提起公訴，檢察官劉欣雅到庭執行職務。
中　　華　　民　　國　　111 　年　　6 　　月　　29　　日
                  刑事第四庭    法      官  許家偉
以上正本證明與原本無異。
如不服本判決應於收受判決後20日內向本院提出上訴書狀，並應
敘述具體理由。其未敘述上訴理由者，應於上訴期間屆滿後20日
內向本院補提理由書(須附繕本)「切勿逕送上級法院」。
中　　華　　民　　國　　111 　年　　6 　　月　　29　　日
                                書  記  官  張良煜
附錄本案論罪科刑法條全文：
毒品危害防制條例第10條：
施用第一級毒品者，處6月以上5年以下有期徒刑。
施用第二級毒品者，處3年以下有期徒刑。